【裁判字號】    99,交訴,41
【裁判日期】    990831
【裁判案由】    業務過失致死
【裁判全文】
臺灣臺北地方法院刑事判決              99年度交訴字第41號
公  訴  人  臺灣臺北地方法院檢察署檢察官
被      告  甲○○
選任辯護人  湯明亮律師
上列被告因業務過失致死案件，經檢察官提起公訴（99年度偵字
第5539號），本院判決如下：
    主  文
甲○○無罪。
    理  由
一、公訴意旨略稱：被告甲○○係臺北汽車客運股份有限公司之
    公車司機，為從事業務之人，於民國99年2 月27日17時55分
    許，駕駛車牌號碼477-FN號營業用大客車（263 號公車），
    沿臺北市○○區○○路由西往東逆向公車專用道直行，至仁
    愛路一段1 號對面時，原應注意車前狀況，並隨時採取必要
    之安全措施，而依當時情形，又無不能注意之情事，竟疏於
    注意及此，見劉俊軒徒步自該處分隔島欲橫越仁愛路，被告
    因煞車不及，致所駕駛之上開大客車右前側擋風玻璃撞擊劉
    俊軒，造成劉俊軒倒地不起，嗣劉俊軒經送國立台灣大學醫
    學院附設醫院急救，終因顱內出血、氣胸、頭部鈍創、肋骨
    骨折，延至同年2 月27日18時53分不治死亡，因認被告涉犯
    刑法第276 條第2 項之業務過失致死罪嫌等語。
二、按犯罪事實應依證據認定之，無證據不得認定犯罪事實，不
    能證明被告犯罪者，應諭知無罪之判決，刑事訴訟法第154
    條第2 項、第301 條第1 項分別定有明文。又刑事訴訟法第
    161 條第1 項規定：檢察官就被告犯罪事實，應負舉證責任
    ，並指出證明之方法。因此，檢察官對於起訴之犯罪事實，
    應負提出證據及說服之實質舉證責任。倘其所提出之證據，
    不足為被告有罪之積極證明，或其指出證明之方法，無從說
    服法院以形成被告有罪之心證，基於無罪推定之原則，自應
    為被告無罪判決之諭知，最高法院92年臺上字第128 號判例
    可資參照。次按，汽車駕駛人對於防止危險發生之相關交通
    法令之規定，業已遵守，並盡相當之注意義務，以防止危險
    發生，始可信賴他人亦能遵守交通規則並盡同等注意義務。
    若因此而發生交通事故，方得以信賴原則為由免除過失責任
    （84年度台上字第5630號判例要旨參照）。末按所謂信賴原
    則，指行為人在社會生活中，於從事某種具有危險性之特定
    行為時，如無特別情事，在可信賴被害者或其他第三人亦會
    相互配合，謹慎採取適當行動，以避免發生危險之適當場合
    ，倘因被害者或其他第三人之不適當行動，而發生事故造成
    損害之結果時，該行為人不負過失責任。依此一原則，汽車
    駕駛人應可信賴參與交通行為之對方，亦將同時為必要之注
    意，相互為遵守交通秩序之適當行為，而無考慮對方將會有
    違反交通規則之不當行為之義務。故汽車駕駛人如已遵守交
    通規則且為必要注意，縱有死傷結果發生，其行為仍難認有
    過失可言（最高法院88年度台上字第1852號判決要旨）。
三、公訴人認被告涉有上開犯嫌，無非以證人乙○○○、丙○○
    之證述；道路交通事故談話紀錄表、調查報告表、道路交通
    事故現場圖、臺灣臺北地方法院檢察署相驗屍體證明書、檢
    驗報告書、現場照片、國立臺灣大學醫學院附設醫院急診病
    歷等，為其論據。
四、訊據被告其雖坦承駕駛上開公車行經前揭地點時，因煞車不
    及而撞擊行人劉俊軒，經送醫急救後劉俊軒仍不治死亡之事
    實，惟堅決否認有何業務過失致死犯行，並辯稱：劉俊軒從
    仁愛路分隔島衝出來，分隔島上有種植很高很粗的大王椰子
    及花叢，伊看到人影趕快將公車往外並煞車，伊所駕駛的公
    車速度很慢，當時約時速30公里左右，但因公車體積很大，
    不可能說停就停，依據車速計算駕駛反應時間，至少需要10
    .44 公尺的煞停距離才能將公車完全停止，但本件劉俊軒跳
    下公車專用道時距離公車僅約3 公尺左右，伊已無法防止該
    車禍的發生，伊無過失責任等語。經查：
（一）被告甲○○係公車司機，於99年2 月27日17時55分許，駕
      駛車牌號碼477-FN號營業用大客車，沿臺北市○○區○○
      路由西往東逆向公車專用道直行，至仁愛路一段1 號對面
      時，適有行人劉俊軒徒步自該處分隔島欲橫越仁愛路，被
      告因煞車不及，致所駕駛之上開大客車右前側擋風玻璃撞
      擊劉俊軒，造成劉俊軒倒地不起，經送醫急救後不治死亡
      之事實，業據被告於偵審中均供述事故發生經過在卷，核
      與證人丙○○、乙○○○證述目擊交通事故之證詞一致，
      且有現場照片及劉俊軒之急診病歷、相驗屍體證明書、檢
      驗報告書等附卷可稽（相字卷41至51、57至63頁、偵卷49
      頁），是劉俊軒係遭被告駕駛之公車撞擊而導致死亡之事
      實，首堪認定。
（二）公訴人雖認被告有應注意車前狀況，並隨時採取必要之安
      全措施，竟疏未注意之過失，而導致死亡結果之發生，並
      據以主張被告應負業務過失罪責，但查：
    (1)本件交通意外事故之發生情形，業據證人即公車乘客乙○○○到庭結證：伊坐在司機的右側，是上車後的第一個位
      置，伊的前面沒有座位，當時公車到站剛起步沒有多久，
      就看到一個人從分隔島跳下來，就是分隔島一個黑影下來
      ，伊看到黑影時該黑影距離公車沒有多遠，距離伊約證人
      席到法官座位的位置，伊看到嚇一跳叫一聲，結果就撞到
      人，當時司機剛起步沒有多久就撞到，公車速度不快，因
      為剛起步，黑影從現場圖其上記載A 稱B 行人由此處的地
      方穿越分隔島之處翻越公車道等情明確（本院卷35至37頁
      ），核與證人即公車乘客丙○○具結證稱：伊坐在公車司
      機開車座位後的第一個位置，阿伯（即死者）從公車專用
      道的右邊跑出來，伊看到阿伯時，距離公車大約從法庭證
      人應訊台到法官的距離約4 公尺左右，公車來不及煞車，
      撞到當時公車起步沒有多久，撞到之後才煞車，因為來不
      及，當時公車很慢，時速約25公里左右，阿伯被撞之前，
      伊確實有看到阿伯等語互核一致（本院卷21、22頁），且
      公車發生事故後停車位置，車尾距離該車剛駛離之公車站
      約為35.4公尺，有道路交通事故現場圖可參（偵卷27頁）
      ，是被告於事故發生時甫駛離公車站而時速非快等情，業
      臻明確，且審酌乙○○○、丙○○均係偶然搭乘該公車目
      睹車禍之乘客，其二人與公車司機即被告或死者均素不相
      識且無利害關係，其等前揭互核相符之證詞自屬信而有徵
      。
    (2)另再對照道路交通事故現場圖（偵卷27頁）及警方蒐證現
      場照片（偵卷37至46頁），劉俊軒係由仁愛路分隔島違規
      穿越馬路，並於行至公車專用道時遭被告駕駛之公車撞擊
      之事實，至為明確，而參酌證人乙○○○、丙○○分別證
      述劉俊軒係由分隔島「跳」或「跑」入公車專用道，且距
      離公車僅有約4 公尺左右之證詞以觀，更足認被告目睹劉
      俊軒時僅有約4 公尺之距離，復審酌被告駕駛之公車係76
      84CC之大型車輛，且車體重達14.5公噸，另可載重4.2 公
      噸之事實，有行車執照可稽（相字卷16頁），復觀諸事故
      現場分隔島上種植有高大之椰子樹，而各樹之間有種有約
      半人至全人高度花叢，甚且有擺放花盆之事實，亦有警方
      蒐證現場照片可資比對（偵卷37至46頁），且99年2 月27
      日當日之日末時間為下午5 時55分，有卷附中央氣象局日
      出日末時刻表可參（本院卷15頁），而證人乙○○○亦明
      確證述：當時已經天黑在卷（本院卷36頁），則被告所駕
      駛之公車於正常行駛於公車專用道之狀況下，於日沒時突
      然發生行人由種滿花樹之分隔島違規闖入公車專用道且僅
      餘約4 公尺應變距離之特殊情事，主觀上實難認並無違規
      之被告有何未注意車前狀況之疏失，客觀上更難認在此情
      形下，被告對撞擊之發生有何迴避可能性。
（三）至檢察官雖請求將本件送請鑑定被告有無業務過失責任（
      本院卷37頁），然本件事證已明，應認已無實施鑑定之必
      要，附此敘明。
五、從而，本件被告雖然駕駛營業大客車撞擊劉俊軒，致使劉俊
    軒送醫不治死亡，惟本件係因劉俊軒於日沒時違規由分隔島
    闖入公車專用道，被告並無未注意車前狀況之疏失，且依當
    時情形亦無迴避交通意外事故之可能性，揆諸前揭最高法院
    裁判所揭諸信賴原則意旨，難認被告有何違反交通規則之業
    務上過失，尚難以業務過失致死相繩，是公訴人所提出之證
    據，或其指出證明之方法，未能使本院之心證達到確信其為
    真實之程度，就被告是否涉犯本件犯行，仍有合理懷疑之存
    在，揆諸前揭法條及判例意旨，自應為被告無罪判決之諭知
    。
據上論斷，應依刑事訴訟法第301第1項，判決如主文。
本案經檢察官李彥霖到庭執行職務。
中    華    民    國    99    年    8     月    31    日
                        刑事第十七庭審判長法  官  劉煌基
                                          法  官  賴淑美
                                          法  官  葉力旗
上正本證明與原本無異。
如不服本判決應於收受送達後10日內向本院提出上訴書狀，並應
敘述具體理由；其未敘述上訴理由者，應於上訴期間屆滿後20日
內向本院補提理由書（均須按他造當事人之人數附繕本）「切勿
逕送上級法院」。告訴人或被害人如對於本判決不服者，應具備
理由請求檢察官上訴，其上訴期間之計算係以檢察官收受判決正
本之日期為準。
                                          書記官  周小玲
中    華    民    國    99    年    9     月    6     日

司法院資訊處製作；財團法人民間司法改革基金會備份。
